臺灣新北地方法院刑事判決　　　　　 110年度審易字第1663號
公　訴　人　臺灣新北地方檢察署檢察官
被　　　告　陳慶瑞



上列被告因詐欺案件，經檢察官提起公訴（110 年度偵字第749
號、第8397號、第15940 號），被告於準備程序中就被訴事實為
有罪之陳述，經本院合議庭裁定進行簡式審判程序審理，判決如
下：
    主  文
陳慶瑞犯如附表一所示之罪，各處如附表一所示之刑及沒收。有
期徒刑部分應執行有期徒刑肆月，如易科罰金，以新臺幣壹仟元
折算壹日。
    事實及理由
一、陳慶瑞可預見申辦行動電話門號程序簡便、無特殊限制，且
    將行動電話門號交付他人使用，依一般社會通念，可能作為
    犯罪集團詐欺之工具，以躲避檢警機關查緝，竟仍基於縱使
    該人將行動電話門號用以從事詐欺取財之財產犯罪行為，亦
    不違反其本意之幫助詐欺之不確定故意，於附表一所示時間
    ，委託真實姓名年籍不詳、自稱「高專員」及「蔡元生」之
    人，分別以自己及不知情女友李懿真之身分資料，代辦如附
    表一所示行動電話門號，「高專員」並於取得附表一編號2
    、3 及「蔡元生」取得附表一編號1 之行動電話門號後，各
    自以每門號新臺幣（下同）1,000 元之代價交與陳慶瑞。嗣
    「高專員」及「蔡元生」取得上開門號後，即各自與所屬詐
    欺集團成員共同意圖為自己不法之所有，基於詐欺取財之犯
    意聯絡，先由詐欺集團某成員於附表二所示時間，以附表二
    所示行動電話門號聯繫並詐欺附表二所示之人，致附表二所
    示之人均陷於錯誤，而依指示於附表二所示時間，匯款如附
    表二所示款項至附表二所示金融帳戶，或交付金錢與詐欺集
    團某成員。嗣附表二所示之人察覺有異報警處理，經警循線
    查悉上情。
二、證據：
  ㈠被告陳慶瑞於警詢、偵查、本院準備程序及審理時之自白。
  ㈡告訴人郭䕒鴻、蕭國興於警詢時之指訴。
  ㈢被害人李黃玉花於警詢中之陳述。
  ㈣證人李懿真於警詢中之陳述。
  ㈤告訴人郭䕒鴻所提供LINE對話紀錄截圖、手機通聯記錄、被
    害人李黃玉花之內政部警政署反詐騙諮詢專線紀錄表、金融
    機構聯防機制通報單、受理詐騙帳戶通報警示簡便格式表及
    王志民郵局帳戶客戶歷史交易清單各1 份。
  ㈥告訴人蕭國興與另案被告唐自強借款契約書、切結書、領款
    確認書、本票、不動產謄本各1 份。
  ㈦辦理借款、抵押權設定、交付現金等照片16張。
  ㈧通聯調閱查詢單3張。
三、論罪科刑：
  ㈠按幫助犯之成立，主觀上以幫助之意思，對於正犯資以助力
    ，而未參與實施犯罪之行為者而言。查被告提供自己及李懿
    真申辦之行動電話門號與「高專員」及「蔡元生」，嗣「高
    專員」及「蔡元生」與其等所屬詐欺集團成員，用以作為詐
    欺取財聯繫工具使用，被告所實行者非屬詐欺取財之構成要
    件行為，且係基於幫助之不確定故意為之。又本件無證據證
    明被告對於具體犯罪人數及犯罪手段均可併予預見，尚難認
    被告有何幫助加重詐欺取財之故意，自無從成立刑法第339
    條之4 第1 項之加重詐欺取財罪之幫助犯。是核被告所為，
    均係犯刑法第30條第1 項前段、刑法第339 條第1 項之幫助
    詐欺取財罪。
  ㈡被告就附表一所為3 罪間，犯意各別，行為互殊，應予分論
    併罰。又被告上開各該犯行，均係基於幫助之意思，參與詐
    欺取財犯罪構成要件以外之行為，均為幫助犯，爰均依刑法
    第30條第2 項之規定，按正犯之刑減輕之。
  ㈢爰審酌被告不思循正當途徑獲取所需，率爾提供自己及李懿
    真之行動電話門號與他人使用，遭詐欺集團成員用以作為詐
    欺取財犯罪工具，助長犯罪風氣，且造成執法人員難以追查
    該詐欺集團成員真實身分，增加被害人尋求救濟之困難，並
    擾亂金融交易往來秩序，所為應予非難，惟犯後坦承犯行，
    態度尚佳，然迄未與告訴人郭䕒鴻、蕭國興及被害人李黃玉
    花達成和解，兼衡被告個人戶籍資料查詢結果註記高職肄業
    之教育程度、於警詢中自陳勉持之家庭經濟狀況、犯罪之動
    機、目的、手段、遭詐欺人數及金額等一切情狀，分別量處
    如附表一主文欄所示之刑及諭知易科罰金之折算標準，並定
    應執行刑及諭知易科罰金之折算標準。
四、按犯罪所得，屬於犯罪行為人者，沒收之。前2 項之沒收，
    於全部或一部不能沒收或不宜執行沒收時，追徵其價額，刑
    法第38條之1 第1 項、第3 項分別定有明文。查被告以每個
    行動電話門號1,000 元之代價，出售本案3 個行動電話門號
    供他人使用，則3,000 元為其犯罪所得，並未扣案，自應依
    上開規定於附表一各主文欄項下宣告沒收，並於全部或一部
    不能沒收或不宜執行沒收時，追徵其價額。
據上論斷，應依刑事訴訟法第273 條之1 第1 項、第299 條第1
項前段，判決如主文。
本案經檢察官朱柏璋偵查起訴，由檢察官何皓元到庭執行職務。
中    華    民    國   110    年    11    月    15    日
                  刑事第二十三庭  法  官  龔書安
上列正本證明與原本無異。
如不服本判決，應於判決送達後20日內敘明上訴理由，向本院提
出上訴狀（應附繕本），上訴於臺灣高等法院。其未敘述上訴理
由者，應於上訴期間屆滿後20日內向本院補提理由書「切勿逕送
上級法院」。
                                  書記官  石秉弘
中    華    民    國   110    年    11    月    15    日
附錄本案論罪科刑法條全文：
中華民國刑法第30條
幫助他人實行犯罪行為者，為幫助犯。雖他人不知幫助之情者，
亦同。
幫助犯之處罰，得按正犯之刑減輕之。 
 
中華民國刑法第339 條
意圖為自己或第三人不法之所有，以詐術使人將本人或第三人之
物交付者，處5 年以下有期徒刑、拘役或科或併科50萬元以下罰
金。
以前項方法得財產上不法之利益或使第三人得之者，亦同。
前二項之未遂犯罰之。
附表一：
┌──┬────┬──────┬───┬───────────────┐
│編號│申辦時間│行動電話門號│申辦人│主文                          │
├──┼────┼──────┼───┼───────────────┤
│ 1  │109 年5 │0000000000  │陳慶瑞│陳慶瑞幫助犯詐欺取財罪，處有期│
│    │月9 日  │            │      │徒刑貳月，如易科罰金，以新臺幣│
│    │        │            │      │壹仟元折算壹日。未扣案之犯罪所│
│    │        │            │      │得新臺幣壹仟元沒收，於全部或一│
│    │        │            │      │部不能沒收或不宜執行沒收時，追│
│    │        │            │      │徵其價額。                    │
├──┼────┼──────┼───┼───────────────┤
│ 2  │109 年5 │0000000000  │陳慶瑞│陳慶瑞幫助犯詐欺取財罪，處有期│
│    │月22日  │            │      │徒刑貳月，如易科罰金，以新臺幣│
│    │        │            │      │壹仟元折算壹日。未扣案之犯罪所│
│    │        │            │      │得新臺幣壹仟元沒收，於全部或一│
│    │        │            │      │部不能沒收或不宜執行沒收時，追│
│    │        │            │      │徵其價額。                    │
├──┼────┼──────┼───┼───────────────┤
│ 3  │109 年10│0000000000  │李懿真│陳慶瑞幫助犯詐欺取財罪，處有期│
│    │月11日  │            │      │徒刑貳月，如易科罰金，以新臺幣│
│    │        │            │      │壹仟元折算壹日。未扣案之犯罪所│
│    │        │            │      │得新臺幣壹仟元沒收，於全部或一│
│    │        │            │      │部不能沒收或不宜執行沒收時，追│
│    │        │            │      │徵其價額。                    │
└──┴────┴──────┴───┴───────────────┘
附表二
┌──┬────┬───────────┬────────────┐
│編號│被害人/ │詐騙時間及詐騙方式    │匯款時間、金額、匯款帳戶│
│    │告訴人  │                      │，或交付之時間、地點及金│
│    │        │                      │額（新臺幣）            │
├──┼────┼───────────┼────────────┤
│1   │告訴人  │詐欺集團某成員於109 年│⑴109 年10月21日10時12分│
│    │郭䕒鴻│10月20日19時43分許，以│  許，匯款15萬元至邱莉綺│
│    │        │0000000000門號致電郭䕒│  （另行偵辦）申設之郵局│
│    │        │鴻，佯裝為友人阿順，並│  帳號00000000000000號帳│
│    │        │互加通訊軟體LINE好友後│  戶。                  │
│    │        │，佯稱：票期屆至急需用│⑵同日12時6 分許，匯款18│
│    │        │錢云云，致郭䕒鴻陷於錯│  萬元至鍾駿弘（另行偵辦│
│    │        │誤，依指示至彰化縣芬園│  ）申設之郵局帳號012112│
│    │        │農會匯款至右列帳戶。  │  00000000號帳戶。      │
├──┼────┼───────────┼────────────┤
│2   │被害人  │詐欺集團某成員於109 年│⑴109 年10月24日10時50分│
│    │李黃玉花│10月24日8 時許，以0902│  許，匯款20萬元至王志民│
│    │        │257208門號致電李黃玉花│  （另行偵辦）申設之郵局│
│    │        │，佯裝為友人孫阿英，並│  帳號00000000000000號帳│
│    │        │誑稱：急需用錢云云，致│  戶。                  │
│    │        │李黃玉花陷於錯誤，遂依│⑵109 年10月29日12時20分│
│    │        │指示以無摺存款方式匯款│  許，匯款8 萬元至林祺臻│
│    │        │至右列帳戶。          │  （另行偵辦）申設之台北│
│    │        │                      │  富邦商業銀行0000000000│
│    │        │                      │  1366帳戶。            │
├──┼────┼───────────┼────────────┤
│3   │告訴人  │詐欺集團某成員自稱「王│蕭國興於同年月20日，在晟│
│    │蕭國興  │黎彥」，於109 年8 月11│信地政士聯合事務所取得預│
│    │        │日，以0000000000門號致│扣利息之借款87萬元後，旋│
│    │        │電蕭國興，佯稱：欲以3,│在臺北市松山區南京東路5 │
│    │        │550 萬元購買靈骨塔位20│段70號門口，將上開款項交│
│    │        │個，惟須先交付現金100 │與「王黎彥」。          │
│    │        │萬元即可免稅，致蕭國興│                        │
│    │        │陷於錯誤，於同月18日，│                        │
│    │        │在臺北市松山區南京東路│                        │
│    │        │5 段70號5 樓之1 晟信地│                        │
│    │        │政士聯合事務所，向唐自│                        │
│    │        │強借款100 萬元，並於同│                        │
│    │        │月19日，將其所有位在新│                        │
│    │        │北市○○區○○段00地號│                        │
│    │        │土地及坐落其上之新北市○                        ○
○    ○        ○○○區○○路00號4 樓建│                        │
│    │        │物，設定抵押權予唐自強│                        │
│    │        │。                    │                        │
└──┴────┴───────────┴────────────┘